臺灣臺南地方法院民事判決
109年度簡上字第307號
上  訴  人  蘇家姍  


被  上訴人  王淑貞  
上列當事人間請求侵權行為損害賠償事件，上訴人對於中華民國
109年11月10日本院臺南簡易庭109年度南簡字第1251號第一審簡
易判決提起上訴，本院於110年8月11日言詞辯論終結，判決如下
：
     主      文
上訴駁回。
第二審訴訟費用由上訴人負擔。
     事實及理由
甲、程序部分：
　㈠按民事訴訟文書，送達於應受送達人之住居所、事務所或營
    業所行之。但在他處會晤應受送達人時，得於會晤處所行之
    。不知前項所定應為送達之處所或不能在該處所為送達時，
    得在應受送達人就業處所為送達。應受送達人陳明在其就業
    處所收受送達者，亦同。送達於住居所、事務所或營業所不
    獲會晤應受送達人者，得將文書付與有辨別事理能力之同居
    人或受僱人。送達不能依前二條規定為之者，得將文書寄存
    送達地之自治或警察機關，並作送達通知書兩份，一份黏貼
    於應受送達人住居所、事務所、營業所或其就業處所門首，
    另一份置於該送達處所信箱或其他適當位置，以為送達。寄
    存送達，自寄存之日起，經十日發生效力。分據民事訴訟法
    第136條第1、2項、第137條1項及第138條第1、2項所規定。
    故民事訴訟文書之送達，原則上於應受送達人之住、居所、
    事務所或營業所行之，惟現今社會工商業發達，多數人白天
    恆在外工作，送達於其住、居所諸多不便，為因應實際需要
    ，特增訂得在應受送達人就業處所為送達。因此，如應受送
    達人已向民事訴訟法院陳明在其就業處所受送達者，自亦得
    向該就業處所為送達，否則仍對應受送達人之住居所、事務
    所或營業所為之。
　㈡查本件上訴人之住所在臺南市○○區○○路000號，除有原審依職
    權查詢其個人戶籍資料查詢結果可稽（見原審南司簡調卷第
    57頁），且據其於本院陳明（見簡上卷第598號）。又被上
    訴人起訴後，於原審審理及判決前，上訴人並未曾向原審陳
    明在其就業處所收受送達，是原審將起訴狀繕本、言詞辯論
    通知書及判決書等文書送達於其之上開住所，因不獲會晤上
    訴人，亦不能將文書付與有辨別事理能力之同居人或受僱人
    ，郵務機關因而將該文書寄存送達地之警察機關，並作送達
    通知書黏貼於上訴人之住所門首及信箱等適當位置，以為送
    達（見原審南司簡調卷第61頁、南簡卷第21、37頁）。經核
    與上開規定無違，是原審所為之送達應為合法。
　㈢而上訴人收受原審判決書後提起上訴，雖以其於刑事案件偵
    審期間，已具狀陳明將文書送達至其之就業處所即臺南市○
    區○○街0號1樓之財政部南區國稅局臺南分局（下稱南區國稅
    局），指摘原審未對其之就業處所送達，送達程序不合法等
    情詞。然民事訴訟程序並非刑事偵查或審理程序，民事訴訟
    文書之送達，應適用民事訴訟法之送達規定，前已敘明，故
    上訴人於刑事偵審程序所陳明之送達處所，並非當然適用於
    民事訴訟法院，而上訴人既未曾向本件原審法院陳明在其之
    就業處所收受送達，則原審自無從為之。是上訴人陳稱：原
    審未送達其之就業處所，送達不合法，其於原審言詞辯論期
    日未到場，係因未受合法通知，原審不得為一造辯論判決等
    情詞，並無可採。
乙、實體部分：
一、被上訴人主張：兩造前為南局國稅局徵收科同事，於108年1
    1月29日13時許，在臺南市○區○○街0號14樓辦公室內，上訴
    人因不滿伊調整科室內燈管亮度，基於傷害故意而拉扯伊之
    手臂，致伊跌落板凳，因而受有右側前臂鈍傷兩處瘀青等傷
    害。上情業經伊訴請臺灣臺南地方檢察署（下稱臺南地檢署
    ）檢察官對上訴人提起傷害罪公訴，並經本院刑事庭判處罪
    刑確定。是伊依侵權行為之法律關係，訴請上訴人賠償精神
    慰撫金新臺幣（下同）30萬元，及自起訴狀繕本送達之日起
    至清償日止，按年利率百分之5計算之利息，於法有據，原
    審判命上訴人應給付6萬元及法定遲延利息，亦無不當，上
    訴人提起上訴，並無理由等語。並對上訴人之上訴，聲明：
    上訴駁回。
二、上訴人則以：兩造固有於上開時、地，因為調整燈管亮度之
    事，發生口角衝突及肢體拉扯，但伊有乾眼症，阻止被上訴
    人調整燈管亮度傷害伊之眼睛，將其拉下板凳，是行使正當
    防衛，過程中是被上訴人毆打伊，並偽造傷勢向醫院騙取診
    斷證明書。因伊有五十肩，左手無力，根本不可能造成被上
    訴人右前臂兩處淤青，檢察官及刑事庭法官未明察，僅採信
    被上訴人提供之片段錄影帶及2D截圖（製造上訴人有碰觸被
    上訴人手臂之錯覺），認伊有將被上訴人拉下板凳之行為，
    即為起訴及判決，並未採信伊之診斷證明書，自有偏頗。原
    審根據刑事判決，未讓伊有答辯或舉證機會，而逕為一造辯
    論判決，完全不正確，酌定慰撫金亦未審酌伊之經濟狀況等
    語資為抗辯。並聲明：1.原判決不利於上訴人部分廢棄。2.
    上開廢棄部分，被上訴人於原審之訴駁回。
三、兩造不爭執事項：
　㈠上訴人於108 年11月間為南區國稅局徵收科稅務員，被上訴
　　人當時為在同科室工作之派遣人員。
  ㈡兩造於108 年11月29日13時許，在南區國稅局徵收科辦公室
　　（臺南市○區○○街0 號14樓），因調整科室内天花板燈管亮
    度之事，雙方發生口角衝突及肢體拉扯，被上訴人於此過程
    中受有右側前臂鈍傷兩處瘀青之傷害。
  ㈢上訴人為56年次生、成功大學科技法律研究所碩士畢業，現
    職為南區國稅局稅務員，每月薪俸約6、7萬元，108年所得
    總額約100 萬元，名下有土地、房屋及股票等財產總額約21
    1 萬元。
  ㈣被上訴人為56年次生、南一中夜校畢業，之前為南區國稅局
　　派遣生，現為餐飲業鐘點工，每月薪資約2 萬多元，108年
    所得總額約32萬元，名下有土地、房屋及股票等財產總額約
    368 萬元。㈠㈡㈢
四、兩造爭執事項：上訴人有無對被上訴人施加傷害行為？ 
五、本院之判斷：
　㈠上訴人有對被上訴人施加傷害行為：
　1.依兩造不爭執事項㈠、㈡所示，上訴人於上開時、地，因調整
    科室内天花板燈管亮度之事，與被上訴人發生口角衝突及肢
    體拉扯，被上訴人於此過程中受有右側前臂鈍傷兩處瘀青之
    傷害，自堪認定。
　2.上訴人雖否認於兩造衝突過程中有傷害被上訴人之行為，然
    於被上訴人持板凳墊腳，欲將上訴人調暗之燈管調亮之際，
    上訴人為阻止被上訴人，上前出手將被上訴人拉下，並導致
    被上訴人重心不穩，而以右手扶住辦公室隔板下板凳，隨後
    二人相互拉扯等情事，亦有現場監視錄影光碟、現場照片及
    勘驗筆錄（見臺南市政府警察局第五分局刑案偵查卷宗第47
    、49頁；臺南地檢署109年度偵字第1436號偵查卷宗第63-71
    頁；本院109年度簡上字第2068號刑事卷宗四第52-55、65-1
    45），可資認定。足證上訴人確有用力拉扯被上訴人手臂之
    行為。
　3.又被上訴人於事發後當日旋即就醫，經醫師診斷受有右側前
    臂鈍傷兩處瘀青之傷害，復有衛生福利部臺南醫院109年11
    月30日南醫歷字第1091007719號函附之病歷（含受傷照片）
    影本可稽（見本院109年度簡上字第2068號刑事卷宗三第7-1
    8頁）。審核其右側前臂鈍傷兩處瘀青之傷害，與其於過程
    中遭上訴人拉下板凳後，又遭上訴人以左手抓住右前臂等外
    力可能造成之傷情（見上開勘驗筆錄），甚相吻合，足認被
    上訴人之上開傷害應係遭上訴人強力拉扯所造成無誤。是上
    訴人以其有五十肩，左手無力，不可能造成被上訴人上開傷
    害之情詞，否認有傷害被上訴人之行為云云，殊無可採。
　4.再上訴人雖另以：其有乾眼症，阻止被上訴人調整燈管亮度
    傷害伊之眼睛，為行使正當防衛等情詞置辯，然被上訴人既
    非刻意調整燈管使光線直射被告，即無不法侵害上訴人之行
    為，且上訴人縱因光線太亮而感不適，亦應理性溝通調整，
    然其逕以強制力相待，並致被上訴人受有體傷，自難謂為正
    當防衛，是其此部分所辯，亦無可採。從而，上訴人有對被
    上訴人施加傷害行為之事實，已堪認定。
　㈡按因故意或過失，不法侵害他人之權利者，負損害賠償責任
    。不法侵害他人之身體、健康、名譽、自由、信用、隱私、
    貞操，或不法侵害其他人格法益而情節重大者，被害人雖非
    財產上之損害，亦得請求賠償相當之金額。民法第184條第1
    項前段及第195條第1項前段分別定有明文。又被害人受有非
    財產上損害，請求加害人賠償相當金額之慰撫金時，法院對
    於慰撫金之量定，應斟酌實際加害情形、所造成之影響、被
    害人痛苦程度、兩造之身分、地位、經濟情形及其他各種狀
    況，以核定相當之數額。
　㈢承前所述，被上訴人因上訴人之不法侵害行為，致受有前揭
    傷害，精神上自受有一定程度之痛苦，是其請求上訴人賠償
    非財產上之損害，即屬有據。又審酌：上訴人為56年次生、
    成功大學科技法律研究所碩士畢業，現職為南區國稅局稅務
    員，每月薪俸約6、7萬元，108年所得總額約100 萬元，名
    下有土地、房屋及股票等財產總額約211 萬元；被上訴人則
    為56年次生、南一中夜校畢業，之前為南區國稅局派遣生，
    現為餐飲業鐘點工，每月薪資約2 萬多元，108年所得總額
    約32萬元，名下有土地、房屋及股票等財產總額約368 萬元
    等情（見兩造不爭執事項㈢、㈣），認以兩造之身分、地位、
    經濟能力、被告之不法侵害行為及原告所受傷勢等情狀，原
    審命上訴人應賠償被上訴人精神慰撫金6萬元之數額，並未
    過當。
六、綜上所述，被上訴人依侵權行為之法律關係，請求上訴人賠
    償精神慰撫金30萬元及法定遲延利息，原審命上訴人應給付
    被上訴人6萬元及法定遲延利息，並依職權宣告假執行及訴
    訟費用負擔之裁判，認事用法，均無違誤。上訴意旨求予廢
    棄原判決，並駁回被上訴人該部分之起訴，自無理由，應予
    駁回。
七、本件事證已臻明確，兩造其餘之攻擊或防禦方法及所用之證
    據，經本院斟酌後，認為均不足以影響本判決之結果，爰不
    逐一論列，附此敘明。
八、據上論結，本件上訴為無理由，依民事訴訟法第436條之1第
    3項、第449條第1項、第78條，判決如主文。
中　　華　　民　　國　　110 　年　　9 　　月　　10　　日
                  民事第五庭  審判長法　官　林雯娟
　　　　
                                    法　官　伍逸康
　　　　　　　　　　　　　　
                                    法　官　陳淑卿
以上正本係照原本作成。
本判決不得再上訴。 
中　　華　　民　　國　　110 　年　　9 　　月　　27　　日
                                    書記官  于子寧